臺灣臺中地方法院刑事判決　　　　　　　96年度易字第3691號
公　訴　人　臺灣臺中地方法院檢察署檢察官
被　　　告　甲○○
選任辯護人　吳天富律師
上列被告因竊盜案件，經檢察官提起公訴（九十五年度偵字第二
六九五九號），本院判決如下：
    主    文
甲○○無罪。
    理    由
一、公訴意旨略以：被告甲○○意圖為自己不法之所有，於民國
    九十五年六月六日十三時許至十五時六分許間之某時，至被
    害人乙○○位在臺中縣大雅鄉○○村○○路○段四一四巷五
    二之一二號住宅，破壞該宅二樓後方窗戶後進入屋內（侵入
    住宅部分未據告訴），竊取被害人乙○○所有之項鍊十條、
    戒子十只、手鍊一條、鑽石二顆、金幣三枚、集郵冊二本、
    美金五百元及現金新臺幣（下同）一萬元得手。嗣被害人乙
    ○○於同日十五時六分許發覺失竊並報警，警察自置於上址
    三樓之ＣＤ收納架上方採擷一枚指紋送鑑驗，結果與內政部
    警政署刑事警察局（下稱刑事警察局）檔存被告甲○○指紋
    相符，因認被告甲○○涉犯刑法第三百二十一條第一項第二
    款之加重竊盜罪嫌等語。
二、有關證據能力之說明：
    按被告以外之人（包括證人、鑑定人、告訴人、被害人及共
    同被告等）於審判外之陳述雖不符刑事訴訟法第一百五十九
    條之一至之四等四條之規定，而經當事人於審判程序同意作
    為證據，法院審酌該言詞陳述或書面陳述作成時之情況，認
    為適當者，亦得為證據；當事人、代理人或辯護人於法院調
    查證據時，知有刑事訴訟法第一百五十九條第一項不得為證
    據之情形，而未於言詞辯論終結前聲明異議者，視為有前項
    之同意，刑事訴訟法第一百五十九條之五定有明文。立法意
    旨在於傳聞證據未經當事人之反對詰問予以核實，原則上先
    予排除。惟若當事人已放棄反對詰問權，於審判程序中表明
    同意該等傳聞證據可作為證據；或於言詞辯論終結前未聲明
    異議，基於尊重當事人對傳聞證據之處分權，及證據資料愈
    豐富，愈有助於真實發見之理念，且強化言詞辯論主義，使
    訴訟程序得以順暢進行，上開傳聞證據亦均具有證據能力。
    查本件被告、辯護人不爭執被害人乙○○於警詢及偵查中陳
    述之證據能力（見本院卷第二三頁），又被害人乙○○於警
    詢及偵查中之陳述，經本院審理時予以提示並告以要旨，且
    各經檢察官、被告及辯護人表示意見，當事人均已知悉上述
    證詞之傳聞性質，而均未於言詞辯論終結前對其陳述之證據
    能力表示異議，依上開規定，已擬制同意上開證據均有證據
    能力；本院復審酌上開陳述作成時，較無人情施壓或干擾之
    情形，認以之作為本案之證據亦屬適當，爰依刑事訴訟法第
    一百五十九條之五第一項之規定，認均為傳聞法則之例外，
    有證據能力。
三、按犯罪事實應依證據認定之，無證據不得認定犯罪事實；又
    不能證明被告犯罪者，應諭知無罪之判決，刑事訴訟法第一
    百五十四條第二項、第三百零一條第一項分別定有明文。次
    按所謂認定犯罪事實之證據，係指足以認定被告確有犯罪行
    為之積極證據而言，該項證據自須適合於被告犯罪事實之認
    定，始得採為斷罪之資料；又事實之認定，應憑證據，如未
    能發現相當確實證據，或證據不足以證明，自不能以推測或
    擬制之方法，以為裁判之基礎；又認定犯罪事實所憑之證據
    ，無論係直接證據或間接證據，其為訴訟上之證明，須於通
    常一般之人均不致有所懷疑，而得確信其為真實之程度者，
    始得據為有罪之認定，倘其證明尚未達到此一程度，而有合
    理之懷疑存在，復無其他調查途徑可尋，法院即應為無罪之
    判決，最高法院二十九年上字第三一○五號、四十年臺上字
    第八六號、七十六年臺上字第四九八六號判例著有明文。再
    事實審法院對於證據之取捨，依法雖有自由判斷之權，然積
    極證據不足證明犯罪事實時，被告之抗辯或反證縱屬虛偽，
    仍不能以此資為積極證據應予採信之理由，最高法院亦著有
    三十年上字第四八二號判例可資參照。
四、公訴人認被告甲○○涉有上開刑法第三百二十一條第一項第
    二款之加重竊盜罪嫌，無非係以證人即被害人乙○○於偵查
    中就其如何受害之情節證述綦詳，復有臺中縣警察局豐原分
    局現場勘察報告、刑案現場照片十二幀、刑事案件證物採驗
    紀錄表、內政部警政署刑事警察局九十五年七月三十一日刑
    紋字第○九五○一一○三○九號鑑驗書、臺中縣警察局指紋
    鑑定報告書各一份在卷可稽，為其主要依據。訊據被告則堅
    決否認有於上開時、地竊盜之犯行，辯稱：我沒有去過臺中
    縣大雅鄉○○村○○路○段四一四巷五二之十二號，我不認
    識乙○○本人，之前我不知道乙○○的姊姊是我的客人，是
    事發之後才知道，我在夜市擺攤販，擺攤的時間是下午四點
    開始到凌晨兩點，星期三在臺中市○○路與四平路口的夜市
    擺攤，星期四是在臺中縣豐原市元富飯店旁邊的夜市擺攤，
    星期五在臺中市○○路與興安路口的夜市擺攤，星期六在臺
    中縣大雅鄉大華國中旁邊的夜市擺攤，星期日在臺中市四張
    犁建仁國小或四張犁國小正對面的夜市擺攤，星期一跟星期
    五同一地點，星期二在臺中縣豐原市的豐東市場擺攤，我是
    擺設麻將賓果遊戲，讓客人玩，如果客人有中獎，就讓客人
    兌現獎品。九十五年六月六日下午一點到下午四點我在亮利
    百貨行，亮利百貨行是在臺中市○○路三段九百五十六之二
    號，當時我在亮利百貨行補貨，當時亮利百貨行有他們的員
    工及負責人，員工有一個女職員，另外還有負責人的兒子及
    媳婦，我在場時，他們都在場，至於當天我何時離開亮利百
    貨行我不清楚，離開亮利百貨行之後，當天我交貨給在星期
    二夜市擺攤的徒弟連添益，我在臺中縣豐原市的豐東市場交
    給連添益，之後我就跟連添益一起擺攤，當天我們快凌晨十
    二點左右收攤，收攤需要大概兩個小時的時間等語。
五、經查：
  (一)被害人乙○○所有之項鍊十條、戒子十只、手鍊一條、鑽石
    二顆、金幣三枚、集郵冊二本、美金五百元及現金一萬元等
    財物，於九十五年六月六日十三時至同日十五時六分許，在
    其位於臺中縣大雅鄉○○村○○路○段四一四巷五二之一二
    號住處內失竊等情，業據被害人乙○○於警詢時指訴明確（
    見警卷第四頁、第五頁），但被害人乙○○於警詢時即陳稱
    ：無目擊者或是監視錄影帶可提供等語明確（見警卷第五頁
    ），且其於偵查中亦陳稱：伊不認識甲○○等語（見偵查卷
    第五頁），則被害人乙○○既未目睹上開住處內財物遭竊之
    情形，則被害人乙○○於警詢之指述僅得證明其所有上開財
    物於前開時、地遭竊之事實，尚難憑此即遽而推論被告有竊
    盜之犯行，並為被告不利之認定。
  (二)證人即勘查現場及採集指紋之警員鄭俊杰於九十五年六月六
    日十八時三十分許，在位於臺中縣大雅鄉○○村○○路○段
    四一四巷五二之一二號三樓房間內ＣＤ收納盒上、鐵盒上蓋
    及鐵盒底部所採得指紋各一枚，其中ＣＤ收納盒上所採得之
    指紋一枚經送驗比對後，與內政部警政署刑事警察局檔存之
    被告甲○○指紋卡中右手食指指紋紋線相符，此有內政部警
    政署刑事警察局九十五年七月三十一日刑紋字第○九五○一
    一○三○九號鑑驗書一份在卷可稽。又證人鄭俊杰在上址住
    處三樓房間內鐵盒上蓋及底部所採集之指紋各一枚則因紋線
    模糊不清，特徵點不足，無法比對等情，則據證人鄭俊杰於
    本院審理時證述明確（見本院卷第四八頁），且有臺中縣警
    察局指紋鑑定報告書一份在卷可參。然指紋雖具有觸物留痕
    之特性，惟影響指紋留存於證物上存續時間之變數很多，如
    ：(一)轉移前之因素：主要指個人因素，如新陳代謝、分泌、
    飲食、年齡、性別、溫度、情緒、味覺等刺激源、疾病或治
    療藥物等；(二)轉移時之因素：包括遺留物表面之特性（如表
    面粗細、材質）、污染程度（物表上污染程度、遺留指紋者
    手上污染程度或曾接觸其他物質或額頭等油脂多部位）、接
    觸施力等；(三)轉移後之因素：物體保存之溫度、相對濕度、
    通風、曝曬、環境污染及採取方式等。一般而言，潛伏指紋
    在高溫、乾燥環境下，所能留存時間甚短，但亦有在嚴苛之
    條件下，仍然遺留一段時間且能夠成功採取供鑑定之案例，
    因此以現今科技尚無法決定指紋遺留之時間，本案無法確認
    依所採得指紋之清晰度，研判係採集前多久所留下之指紋等
    情，亦有內政部警政署刑事警察局九十六年八月三日刑紋字
    第○九六○一一六○五七號函一紙在卷可憑。
  (三)證人即被害人乙○○之姊吳璟英於本院審理時證稱：我認識
    甲○○，大約認識四年，是在夜市認識的，甲○○是在夜市
    作賓果麻將的生意，我經常去甲○○在夜市攤位消費，一個
    月二次以上，我曾從甲○○所經營的夜市攤位拿到禮盒木質
    酒櫃組，約在九十五年一月間拿到的，因為我有玩遊戲，可
    以得到獎品，是我要求要禮盒木質酒櫃組，拿到之後，我就
    放在住處三樓等語（見本院卷第五○頁、第五一頁），並據
    其於本院審理時證稱：我在臺中縣大雅鄉○○村○○路○段
    四一四巷五二之一二號住了有十幾年，陸陸續續有離開，但
    九十三年間開始住到現在等語（見本院卷第五二頁），可見
    證人吳璟英不但居住於被害人乙○○位於上址之住處內，且
    於九十五年一月間曾由被告甲○○所經營之夜市攤位獲得木
    質酒櫃禮盒組，並將之攜回上址住處，且警卷第十一頁編號
    八所示之現場照片中以黑色簽字筆圈選之盒子即為證人鄭俊
    杰所採得指紋之ＣＤ收納盒等情，業經證人鄭俊杰於本院審
    理時證述無訛（見本院卷第四八頁），而證人吳璟英亦證述
    警卷第十一頁編號八所示之現場照片中以黑色簽字筆圈選之
    盒子即為其自被告甲○○所經營之夜市攤位所贏得之木質酒
    櫃組禮盒無誤（見本院卷第五三頁），則該木質酒櫃組禮盒
    內之盒子即內政部警政署刑事警察局鑑驗書所稱之ＣＤ收納
    盒既係因證人吳璟英至被告甲○○所經營之夜市攤位消費時
    所獲得之獎品，則該ＣＤ收納盒上有被告甲○○之指紋，自
    係被告甲○○曾經接觸過該ＣＤ收納盒所致，此實與經驗法
    則無違。再者，證人鄭俊杰於本院審理時復證稱：我們到現
    場後，從歹徒進入的入口，以及歹徒搜刮、翻動的處所進行
    採證，我們在三樓房間內鐵盒上蓋上有採集指紋，就是現場
    照片編號九、十的部分，上蓋的部分有採集到一枚指紋，鐵
    盒的底部有採集到二枚指紋，在三樓房間內的ＣＤ收納架上
    有採集到一枚指紋，其餘沒有採集到跡證等語（見本院卷第
    四七頁），可見證人鄭俊杰於被害人乙○○上址住處內除採
    得三枚指紋外，並無其他跡證。又參以證人鄭俊杰於本院審
    理時證述：臺中縣大雅鄉○○村○○路○段四一四巷五二之
    十號同一天也遭竊，但是本件我們是在六月六日十八時三十
    分去勘察現場的，臺中縣大雅鄉○○村○○路○段四一四巷
    五二之十號是六月六日的十七時五十分去勘察的，該現場並
    未採集到任何跡證等語（見本院卷第四八頁），則臺中縣大
    雅鄉○○村○○路○段四一四巷五二之十號及臺中縣大雅鄉
    ○○村○○路○段四一四巷五二之一二號於同一日分別遭竊
    取財物，應係由相同之人所為，而證人鄭俊杰於同日在臺中
    縣大雅鄉○○村○○路○段四一四巷五二之十號勘查時既未
    採得任何跡證，可見該行竊之人甚為小心謹慎，避免留下任
    何指紋、腳印等跡證，衡情，應不可能於臺中縣大雅鄉○○
    村○○路○段四一四巷五二之一二號留下指紋痕跡，益徵上
    開ＣＤ收納盒所採得被告甲○○之右手食指指紋，並非於九
    十五年六月六日十三時起至十五時六分許間之某時所遺留。
  (四)公訴人雖以證人陳天來於偵查中並未直接證稱案發當日有見
    過被告前來公司批貨，其應僅指嗣後調取批貨單發現當日有
    被告批貨紀錄，故推論被告當日有來公司之意，否則案發日
    距其作證日即九十六年四月三十日已久，其怎能對客戶有無
    前來公司此平常之事記憶清晰，又其提出之銷貨單上固均有
    被告之簽名及押日期六月六日，然單憑外觀無法判定係當日
    簽署，不排除被告事後補簽之可能。退步言之，縱被告有於
    案發日前往亮利公司批貨此節成立，惟上開銷貨單二紙均未
    記載當日確切批貨時間，無從推定批貨時間是否與案發時間
    即當日十三時許至十五時六分許有重疊，又斟酌五一般金百
    貨業之整日開門營業時間、案發地距亮利公司位於臺中市○
    ○區○○路三段九五六之二號營業所之距離及批取上開銷貨
    單上貨物所需耗費時間長短等情，被告若有於案發日出現在
    亮利公司之事實，論理上仍不足以妨礙被告於同日另行在案
    發地行竊，換言之此項不在場證明有其侷限，效力仍嫌薄弱
    ，是單憑證人陳天來證詞及銷貨單尚未可排除被告罪嫌，以
    及證人連添益於偵查中所述縱係真實，亦僅證明其於案發當
    日十七時許有見到被告，該時間與本件案發時間即十三時許
    至十五時六分許間，根本無所交集，其證詞與被告不在場證
    明此待證事實顯缺證據關聯性，更不能據此排除被告罪嫌云
    云，而認被告所辯不足採信，惟按被告在被判罪確定之前應
    被推定為無罪，及被告並無自證無罪義務，此均為刑事訴訟
    之基本原則，縱認被告所辯不足採信，基於刑事訴訟法第一
    百五十四條第二項立法及修法理由所揭櫫之無罪認定原則，
    被告並無自證無罪之義務，為保障被告人權，加重當事人進
    行主義色彩之張本，自須由公訴人善盡舉證責任，提出足以
    證明被告有罪之積極證據，俾推翻無罪之認定，惟依卷證資
    料所示，公訴人所提出之證據尚不足以證明被告確有於上開
    時地，竊取被害人乙○○財物之事實，自不得僅以被告所辯
    不足採，而以此方式作為反證被告有罪之論據。
  (五)綜上，基於上述各項理由，縱在上開ＣＤ收納盒採得被告之
    右手食指之指紋一枚，然由被害人乙○○之陳述、證人鄭俊
    杰製作之刑事現場勘查報告一份、內政部警政署刑事警察局
    九十五年七月三十一日刑紋字第○九五○一一○三○九號鑑
    驗書一份、現場照片十二幀，均仍不足據以認定被告即係本
    案竊盜案之行為人。
六、綜合上情，公訴人所提出之證據方法，因仍存有前開多項合
    理之懷疑，無法證明被告即係本件竊盜之行為人而至一般人
    均信為真實之程度，本件復查無其他積極證據足資證明被告
    有如公訴人所指訴之普通竊盜之犯行，既不能證明被告犯罪
    ，依據前開說明，自應諭知被告為無罪之判決。
據上論斷，應依刑事訴訟法第三百零一條第一項，判決如主文。
本案經檢察官陳俊茂到庭執行職務。
中　　華　　民　　國　　96　　年　　11　　月　　12　　日
                  刑事第九庭    法  官  余德正
以上正本證明與原本無異。
如不服本判決，應於收受送達後10日內向本院提出上訴書狀（應
敘述具體理由並附繕本）。
上訴書狀如未敘述理由，應於上訴期間屆滿後20日內補提理由書
於本院。
                                書記官  廖日晟
中　　華　　民　　國　　96　　年　　11　　月　　12　　日
